臺灣雲林地方法院刑事判決　　　　　　　100年度易字第490號
公　訴　人　臺灣雲林地方法院檢察署檢察官
被　　　告　陳聖岳
上列被告因侵占案件，經檢察官提起公訴（100 年度偵緝字第
130 號），本院判決如下：
    主  文
陳聖岳意圖為自己不法之所有，而侵占自己持有他人之物，處罰
金新臺幣萬元，如易服勞役，以新臺幣壹仟元折算壹日。
    事  實
一、陳聖岳於民國99年10月間某日，以工作需要為由，至陳碩懋
    位於雲林縣西螺鎮○○里○○路73號住處，向陳碩懋借用電
    動槌1 支、平底沙鏟1 支、電動水泥切割機1 臺、大鐵鎚1
    支等器具，言明一周後返還，詎陳聖岳竟意圖為自己不法之
    所有，屆期未依約歸還所借用之器具，而將上開器具侵占入
    己，經陳碩懋多次以電話、存證信函催告，亦置之不理並避
    不見面。
二、案經陳碩懋訴由臺灣雲林地方法院檢察署檢察官偵查起訴。
    理  由
一、關於證據能力部分：
  (一)按被告以外之人於審判外之言詞或書面陳述，除法律有規定
    者外，不得作為證據，刑事訴訟法第159 條第1 項定有明文
    。惟被告以外之人於偵查中向檢察官所為之陳述，除顯有不
    可信之情況者外，得為證據；被告以外之人於審判外之陳述
    ，雖不符刑事訴訟法第159 條之1 至第159 條之4 規定得為
    證據之情形，而經當事人於審判程序同意作為證據，法院審
    酌該言詞陳述或書面陳述作成時之情況，認為適當者，亦得
    為證據，刑事訴訟法第159 條之1 第2 項及第159 條之5 第
    1 項分別定有明文。
  (二)經查，告訴人陳碩懋於警詢之陳述及於偵查中之證述、西螺
    郵局99年12月23日第194 號存證信函及收信回執、臺灣雲林
    地方法院檢察署公務電話紀錄單各1 份，雖均屬被告陳聖岳
    以外之人於審判外之言詞或書面陳述，然經被告與檢察官同
    意作為證據使用，復經本院審酌該言詞或書面陳述作成時之
    情況，亦無不當或有何顯不可信之情形，依上開規定，應認
    具有證據能力，得作為本件證據使用。
二、訊據被告固坦承於99年10月間某日因工作需要，至告訴人陳
    碩懋位於雲林縣西螺鎮○○里○○路73號住處，向陳碩懋借
    用電動槌1 支、平底沙鏟1 支、電動水泥切割機1 臺、大鐵
    鎚1 支等器具，言明一周後返還但未歸還，復經陳碩懋以電
    話與存證信函追討至今仍未歸還之事實，惟矢口否認有何侵
    占之犯意，並辯稱：之前有接到陳碩懋1 次電話，其有告訴
    陳碩懋當時在忙，晚一點會拿過去還，後來忘記了，就沒有
    拿去。現在平底沙鏟1 支、大鐵鎚1 支還在其家中，但是電
    動槌1 支、電動水泥切割機1 臺，連同其自己所有之工具遭
    竊，已經無法歸還，其並無侵占之故意云云。經查：
  (一)被告於99年10月間某日，以工作需要為由，至告訴人陳碩懋
    位於雲林縣西螺鎮○○里○○路73號住處，向陳碩懋借用電
    動槌1 支、平底沙鏟1 支、電動水泥切割機1 臺、大鐵鎚1
    支等器具，言明一周後返還卻未歸還，復經陳碩懋以電話及
    99 年12 月23日寄發存證信函方式追討至今仍未歸還等情，
    經告訴人陳碩懋於100 年1 月22日警詢時指訴、100 年1 月
    11日檢察官訊問時證述與100 年7 月20日檢察事務官詢問時
    陳述（警卷第1 頁至第3 頁，100 年度他字第104 號卷第3
    頁至第5 頁，結文在第6 頁，偵卷第33頁至第35頁）甚明，
    復有西螺郵局99年12月23日第194 號存證信函及收信回執各
    1 份（100 年度他字第104 號卷第7 頁至10頁）與臺灣雲林
    地方法院檢察署公務電話紀錄單1 份（偵卷第36頁）在卷可
    稽，應堪認定。
  (二)被告於警詢及檢察官訊問時辯稱：是因為借給朋友，朋友沒
    有歸還，拖到忘記云云，卻於審理時改口辯稱：電動槌1 支
    、電動水泥切割機1 臺，連同其自己所有之工具遭竊，已經
    無法歸還云云，前後說辭不一，已有可疑。且告訴人陳碩懋
    於警詢時稱：「我有打電話向他催討，但他都不接我的電話
    ，後來我換別人的電話打給他，他有接，並告訴我說要還我
    ，約定的時間到了，還是沒有還我。」、「我於99年12月23
    日有寄存證信函給他，但他都置之不理。」等語（警卷第2
    頁至第3 頁），復於準備程序時稱：其於借用工具予被告後
    ，一直住在雲林縣西螺鎮，沒有搬家等語（本院卷第13頁背
    面）。被告如有意要歸還，隨時可以為之，並無任何困難，
    但被告可接聽他人電話，卻不接聽告訴人之電話，顯然有意
    逃避，又於收受告訴人寄發存證信函催討、提起告訴，還是
    置之不理，其主觀上有將持有之器具侵占之犯意甚明。
  (三)被告雖於本院審理時，提出平底沙鏟1 支、大鐵鎚1 支表示
    要歸還告訴人等情，惟按侵占罪係即成犯，凡對自己持有之
    他人所有物，有變易持有為所有之意思時，即應構成犯罪，
    縱事後將侵占之物設法歸還，亦無解於罪名之成立（最高法
    院43年臺上字第675 號判例可為參照），故縱然被告於事後
    本院開庭時才要返還部分器具，但仍無礙於上開侵占罪之成
    立。
  (四)綜上，本件事證明確，被告上開侵占犯行足堪認定，應依法
    論科。
三、被告因借用而持有告訴人所有之器具，卻拒不歸還復加以侵
    占入己，核被告所為，係犯刑法第335 條第1 項之侵占罪。
    爰審酌被告前有施用毒品之前科紀錄，有臺灣高等法院被告
    前案紀錄表1 份在卷可憑，雖未構成累犯，然素行不佳，其
    利用告訴人對其之信任，借用上開電動槌等器具後，於約定
    時間屆滿後，仍未歸還，經告訴人花費時間、心力，甚至寄
    發存證信函，再三催討，仍不歸還，犯後又否認犯行，飾詞
    狡賴，態度惡劣，經告訴人表示不願和解、不願意原諒被告
    ，暨被告自陳家中有父母親與3 個分別就讀於高一、國二與
    國小六年級之孩子待其撫養等一切情狀，量處如主文所示之
    刑，並諭知罰金如易服勞役之折算標準。
四、據上論斷，應依刑事訴訟法第299 條第1 項前段，刑法第
    335 條第1 項、第42條第3 項前段，刑法施行法第1 條之1
    ，判決如主文。
本案經檢察官何宗霖到庭執行職務
中    華    民    國   100    年    10    月    19    日
            刑事第三庭    審判長法  官  林輝煌
                                法  官  陳雅琪
                                法  官  蕭雅毓
以上正本證明與原本無異。
如不服本判決應於收受判決後10日內向本院提出上訴書狀，並應
敘述具體理由；其未敘述上訴理由者，應於上訴期間屆滿後20日
內向本院補提理由書（均須按他造當事人之人數附繕本）。「切
勿逕送上級法院」。
                                書記官  鍾宜津
中    華    民    國   100    年    10    月    19    日
附錄論罪科刑條文全文：
中華民國刑法第335條（普通侵占罪）
意圖為自己或第三人不法之所有，而侵占自己持有他人之物者，
處 5 年以下有期徒刑、拘役或科或併科 1 千元以下罰金。
前項之未遂犯罰之。